【裁判字號】    90,交聲,12
【裁判日期】    901224
【裁判案由】    違反道路交通管理處罰條例聲明異議
【裁判全文】
臺灣臺北地方法院交通事件裁定                        九十年度交聲字第十二號
    異議人即
    受處分人  甲○○
右列受處分人因違反道路交通管理處罰條例案件，對於臺北市交通事件裁決所中華民
國八十九年八月卅一日所為之處分( 原處分案號：北市裁三字第駕裁22-AAU122510號
 )聲明異議，本院裁定如左：
        主      文
異議駁回。
        理      由
一、按「道路交通安全規則」第二條第一項第一款及「道路交通管理處罰條例」第三
    條第八款均明文規定該等有關道路交通管理法規所指之「汽車」包含「機器腳踏
    車」。又「機器腳踏車」行駛之車道，在未劃分快慢車道之道路應靠右行駛，在
    已劃分快慢車道之道路，重型機器腳踏車依標誌或標線之規定行駛，「道路交通
    安全規則」第九十九條第一項第一款及第二款前段均有規定。機器腳踏車駕駛人
    爭道行駛，有駕車行駛人行道之情形者，處新臺幣六百元以上一千八百元以下(
    即銀元二百元以上六百元以下 )罰鍰，修正前「道路交通管理處罰條例」第四十
    五條第六款亦有處罰規定( 按「道路交通管理處罰條例」第四十五條規定業於九
    十年一月十七日總統令修正公布，惟僅刪除銀元罰鍰之處罰規定並自同年六月一
    日起施行，惟因交通違規裁罰案件之性質，係道路交通主管機關本於職權就個別
    交通違規行為所為裁罰之決定而對外直接發生法律效果之單方行政行為，按實體
    從舊程序從新原則，本件仍應適用行為時即修正前之「道路交通管理處罰條例」
    第四十五條規定，併此敘明，行政法院五十六年度判字第八十一號判例參照 )。
二、本件受處分人即異議人甲○○駕駛車牌DMA-967 號輕型機器腳踏車附載友人楊家
    玉，於八十九年十二月廿三日下午四時廿分許，沿臺北市○○路由北往南方向行
    駛，途經松江路六十八號前，竟駕車駛上人行道，為臺北市政府警察局中山分局
    長春路派出所執行掃除路霸及交通整理勤務員警劉枝祥攔停制止，以其有違反「
    道路交通管理處罰條例」第四十五條第六款( 駕車行駛人行道 )規定之行為掣單
    ( 北市警交大字第AAU122510 號 )指定應到案日期( 八十九年一月七日前 )當場
    舉發並交予受處分人簽章收受遭拒，劉枝祥警員即在該紙舉發違規通知單「收受
    通知聯者簽章」欄記明其事由( 拒簽 )，依「違反道路交通管理事件統一裁罰標
    準及處理細則」第十一條第一項第一款前段規定，視為受處分人已收受該紙舉發
    違規通知單。嗣因受處分人迄未依規定自動繳納罰鍰，亦未依規定到案聽候裁決
    ，原處分機關乃於八十九年八月卅一日依行為時「道路交通管理處罰條例」第四
    十五條第六款規定( 駕車行駛人行道 )及「違反道路交通管理事件統一裁罰標準
    及處理細則」第四十四條第一項及裁罰標準表規定，從重裁處新臺幣一千二百元
    罰鍰，並記違規點數一點之處分。
三、訊據受處分人固不否認其駕駛車牌DMA-967 號輕型機器腳踏車於前揭時地為警攔
    停之事實，惟矢口否認有違反「道路交通管理處罰條例」第四十五條第六款( 駕
    車行駛人行道 )之行為，辯稱略以其當日係駕駛車牌DMA-967 號輕型機器腳踏車
    附載友人楊家玉至臺北市○○路八十二號辦事，因不熟悉當地環境，由楊家玉先
    下車確定門牌後，其才將機車推跨上人行道等候，但人沒有下車而引擎是熄火狀
    態，迄至劉警員叫其過去時，才坐在車上用腳踩過去云云。經查：右揭事實，業
    據證人( 舉發員警 )劉枝祥於本院調查中到庭證述綦詳，載明筆錄在卷可稽。又
    交通警察掣單舉發違反道路交通管理處罰條例所列之違規事實，本質上為行政處
    分，係公務員基於職務上之權力，依法就特定之具體事件所為之具公法上效果之
    單方面行政行為，基於公務員為公法上行為具有公信力之原則，該行政行為當可
    被推定為真正，其據以依法處分之事實( 受處分人駕車行駛人行道 )認定亦為正
    確無誤。況查機車駕駛人若不下車即自道路將機車手推上人行道( 未借助引擎推
    力 )甚為費力，而本件受處分人亦自承其坐在機車上等候友人楊家玉，人沒有下
    車，且即便舉發員警( 劉枝祥警員 )叫其過去時，其也是坐在機車上用腳踩過去
    ，足見受處分人辯稱其係將機車推跨上松江路六十八號前之人行道並未騎乘壹節
    ，無非係卸責之詞，不足採信。本件受處分人駕駛機車行駛人行道之事實洵堪認
    定。從而原處分機關依行為時「道路交通管理處罰條例」第四十五條第六款、「
    違反道路交通管理事件統一裁罰標準及處理細則」第四十四條第一項及裁罰標準
    表規定，從重裁處新臺幣一千二百元罰鍰，並記違規點數一點，核無違誤。本件
    聲明異議為無理由，應予駁回。
據上論斷，應依道路交通案件處理辦法第十九條，裁定如主文。
中      華      民      國     九    十     年    十二    月    廿四    日
                          臺灣臺北地方法院交通法庭
                                          法  官    鍾  華
右正本證明與原本無異。
如不服本裁定，應於裁定送達後五日內向本院提出抗告狀。
                                          書記官    劉芸珊
中      華      民      國     九    十     年    十二    月   二十四   日


司法院資訊處製作；財團法人民間司法改革基金會備份。
